【裁判字號】    98,交聲,1074
【裁判日期】    981106
【裁判案由】    違反道路交通管理處罰條例聲明異議
【裁判全文】
臺灣士林地方法院交通事件裁定        98年度交聲字第1074號
原處分機關  臺北市交通事件裁決所
異  議  人
即受處分人  甲○○
上列異議人即受處分人因違反道路交通管理處罰條例案件，對於
臺北市交通事件裁決所民國98年8月11日北市裁罰字第裁22-A1A2
35461號裁決不服（原舉發案號：臺北市政府警察局舉發違反道
路交通管理事件通知單北市警交大字第A1A235461號），聲明異
議，本院裁定如下：
    主  文
原處分撤銷。
甲○○不罰。
    理  由
一、按車輛行至無號誌或號誌故障而無交通警察指揮之交岔路口
    ，支線道車應暫停讓幹線道車先行。未設標誌、標線或號誌
    劃分幹、支線道者，少線道車應暫停讓多線道先行，車道數
    相同時，轉彎車應暫停讓直行車先行；同為直行車或轉彎車
    者，左方車應暫停讓右方車先行，道路交通安全規則第102
    條第1項第2款前段定有明文。次按該款之所以規定支線道車
    應禮讓幹線道車先行、轉彎車應禮讓直行車先行、左方車應
    禮讓右方車先行，旨在確認行車順序及劃分道路路權，以維
    護交通往來之安全，故汽車駕駛人「讓車」，當須將車輛暫
    停，待有路權之他車輛駕駛人通過，安全無虞時，始能再繼
    續通行。且依前開條文之規定，於交岔路口應讓右方車先行
    之左方車，除於進入路口前應先暫停讓右方車先行通過外，
    於駛進路口跨越交岔路時，亦須隨時注意右方車之車況，做
    好停讓之準備，禮讓右方有優先權車輛先行作通過，以維護
    交通安全。惟按行政罰係以行政義務之違反，為其可罰性之
    依據，其仍以就行為人違反行政義務之不法行為加以非難、
    制裁作為其裁罰性之基礎，故依行政罰法第7條第1項規定，
    應以行為人之不法行為係出於故意或過失者為限，始加以處
    罰。
二、原處分意旨略以：異議人即受處分人甲○○於民國98年7月
    12日16時10分許，駕駛車牌號碼560-CN號營業自小客車（下
    稱系爭車輛），沿臺北市○○街161巷由南向北行駛，於行
    經未設標誌、標線或號誌劃分幹、支線之星雲街161巷及金
    湖路65巷之交岔路口（下稱系爭交岔路口）時，未讓沿金湖
    路65巷由東向西由許庭群騎乘之車牌號碼556-CWV號普通重
    型機車（下稱系爭機車）先行，致其系爭車輛右後側車身與
    系爭機車車頭發生碰撞而肇事，並因而致許庭群受有左腳、
    右手、背部及右肩多處擦傷，因認異議人有「左方車未讓右
    方車先行」、「違反道路交通安全規則因而肇事致人受傷」
    之違規，而依道路交通管理處罰條例第45條第9款、第63條
    第1項第1款及第61條第3項之規定，裁決罰鍰新臺幣（下同
    ）600元整，記違規點數1點、3點共計違規點數4點。
三、異議意旨略以：系爭交岔路口並沒有閃紅、黃燈，伊駕駛系
    爭車輛行經路口時有減速、看左右無來車才緩慢通過，伊行
    經路口時感覺右後側車身遭撞擊始下車察看，是許庭群騎乘
    系爭機車自己超速，並非伊左方車未讓右方車，裁決機關不
    查，逕以裁罰，自有不當，為此聲明異議等語。
四、經查：
  (一)本件異議人即受處分人甲○○於前揭時間，駕駛系爭車輛
      沿臺北市○○街161巷由南向北行駛，於行經未設標誌、
      標線或號誌劃分幹、支線之同線道系爭交岔路口時，系爭
      車輛右後側車身與沿金湖路65巷由東向西由許庭群騎乘之
      系爭機車車頭發生撞擊而肇事，致許庭群受有傷害等情，
      為異議人所不否認，並有台北市政府警察局交通警察大隊
      道路交通事故初步分析研判表、道路交通事故現場圖、調
      查報告表、台北市政府警察局內湖分局交通分隊道路交通
      事故補充資料表、98年8月4日北市警交大字第A1A235461
      號舉發違反道路交通管理事件通知單等影本各1紙、台北
      市政府警察局內湖分局交通分隊交通事故談話紀錄表影本
      2 紙、系爭車輛及系爭機車照片各9張在卷可稽，堪予認
      定。
  (二)次查：
    1.異議人駕駛系爭車輛沿臺北市○○街161巷由南向北行駛
      至系爭交岔路口時，系爭車輛係右後車門、右後方橫桿及
      葉子板處與許庭群騎乘之系爭機車前車頭相互撞擊而受車
      損，並非車頭與機車車頭撞擊等情，業據異議人及許庭群
      於警詢時供承在卷，有台北市政府警察局內湖分局交通分
      隊交通事故談話紀錄表影本2紙在卷可稽，核與臺北市政
      府警察局內湖分局交通分隊道路交通事故補充資料表、卷
      附系爭車輛及系爭機車車損照片各9張相符；又系爭車輛
      與系爭機車發生撞擊地為系爭交岔路口中央，已過金湖路
      65巷之巷寬中央，有道路交通事故現場圖1紙附卷可憑，
      足見異議人雖為左方車，然其係先行進入上開路口之車輛
      ，車頭業已通過交岔路口，而車身則正位於交岔路口上，
      始遭嗣後進入路口之系爭機車撞擊之情形甚明。
    2.參以異議人於警詢中供稱：伊駕駛系爭車輛至肇事路口前
      ，見路口無紅綠燈，故有稍微減速，行車時速大約20公里
      ，同時伊有看左右沒有來車，於是繼續往前行駛等語，核
      與系爭機車騎士許庭群於警詢時陳稱：伊騎乘系爭機車至
      肇事路口時，見無號誌燈，故有減速，同時間伊見系爭車
      輛速度緩慢，沿星雲街161巷一直向北行駛，當伊到路口
      內減速時，前車頭就撞到系爭車輛右後方等語相符，有台
      北市政府警察局內湖分局交通分隊交通事故談話紀錄表影
      本2紙及台北市政府警察局交通警察大隊道路交通事故初
      步分析研判表1紙在卷足考，足見異議人駕駛系爭車輛進
      入系爭交岔路口時確係速度緩慢；再觀諸系爭車輛及系爭
      機車之車損嚴重，車損情形為：系爭車輛右後車門下方及
      橫桿內凹刮痕、右後葉子板內凹刮痕，系爭機車前車頭蓋
      破碎、前車軸內凹、左側車身刮痕等情，有台北市政府警
      察局內湖分局交通分隊道路交通事故補充資料表1紙、卷
      附系爭車輛及系爭機車車損照片各9張可參，是本件車禍
      雙方嚴重車損應係因許庭群騎乘系爭機車高速撞擊系爭車
      輛所致，則異議人所辯進入路口時已注意來車並減速行駛
      ，但因系爭機車超速行駛致伊無從適時察覺，並非伊爭道
      行駛不讓右方車先行等語，亦屬有據。
  (三)本院衡之事故發生當時情況，並綜合前揭各項事證以觀，
      認本件異議人既已於進入系爭路口前注意右方來車並減速
      行駛，於行駛至道路中央（金湖路65巷巷寬中央）時，自
      當無從預見系爭機車會高速自右側駛來，而預先為左方車
      讓右方車先行之行為，是此顯已超出一般人所能預見之範
      圍，異議人實無從採取防範措施，從而，本件異議人應無
      何故意或過失可言，自無依道路交通管理處罰條例第45條
      第9款、第61條第3項及第63條第1項等規定，加以非難或
      裁罰之必要。
五、綜上所述，原處分機關以異議人確有於上開時、地駕駛系爭
    車輛至未設標誌、標線或號誌劃分幹、支線之同線道系爭交
    岔路口，左方車不讓右方車先行致許庭群受傷之事實，認定
    異議人有違規之行為，並據以作成處分之裁決，自有未洽，
    異議人聲明異議為有理由，自應由本院將原處分撤銷，改諭
    知異議人不罰，以資適法。
據上論斷，應依道路交通案件處理辦法第20條前段，裁定如主文
。
中    華    民    國    98    年    11    月    6    日
                  交通法庭法  官  謝佳純
以上正本證明與原本無異。
如不服本裁定應於裁定送達後 5日內向本院提出抗告狀。
                          書記官  游育慈
中    華    民    國    98    年    11    月    6    日


司法院資訊處製作；財團法人民間司法改革基金會備份。
